【裁判字號】    92,小上,76
【裁判日期】    920630
【裁判案由】    清償消費款
【裁判全文】
臺灣高雄地方法院民事裁定                          九十二年度小上字第七六號
    上  訴  人  甲○○
                        送達代.
    被上訴人    台新國際商業銀行股份有限公司
                        設台北市中山區○○○路○段四四號
    法定代理人  謝壽夫  住同右.
右當事人間請求清償消費款事件，上訴人對於中華民國九十二年四月二十四日本院高
雄簡易庭九十二年度雄小字第九五三號第一審小額民事宣示判決筆錄提起上訴，本院
裁定如左：
    主      文
上訴駁回。
第二審訴訟費用新台幣玖佰玖拾陸元由上訴人負擔。
    理      由
一、按小額訴訟事件，對於第一審裁判之上訴，非以其違背法令為理由，不得為之；
    次按上訴狀內應記載上訴理由，表明下列各款事項：（一）原判決所違背之法令
    及其具體內容（二）依訴訟資料可認為原判決有違背法令之具體事實。民事訴訟
    法第四百三十六條之二十四第二項、第四百三十六條之二十五分別定有明文。當
    事人於小額訴訟程序提起上訴，如依民事訴訟法第四百三十六之三十二條第二項
    準用同法第四百六十八條規定，以第一審判決有不適用法規或適用法規不當為理
    由時，其上訴狀或理由書應有具體之指摘，並揭示該法規之條項或其內容；若係
    成文法以外之法則，應揭示該法則之旨趣；倘為司法院解釋、或最高法院之判例
    ，則應揭示該判解之字號或其內容；如以民事訴訟法第四百三十六之三十二條第
    二項準用同法第四百六十九條第一款至第五款所列各款情形為理由時，其上訴狀
    或理由書，應揭示合於該條款之事實。上訴狀或理由書如未依此項方法表明者，
    即難認為已對第一審判決之違背法令有具體之指摘，其上訴自難認為合法。再者
    ，當事人對於小額訴訟事件提起上訴時，按民事訴訟法第四百三十六條之二十四
    第二項、第四百三十六條之二十五規定，其上訴非但應以違背法令為理由，並應
    具體表明原判決違背法令之事實及內容，是就此法律審性質而言，核與第三審處
    理程式相符，倘當事人提起小額訴訟第二審上訴，其上訴狀未依上揭規定，提出
    合於該條各款事由者，其未提出理由之效果及處理程序，自應準用同法第四百七
    十一條第一項之規定，即上訴人應於提起上訴後二十日內，提出上訴理由書於原
    審法院，未提出者，毋庸命其補正，可逕以裁定駁回上訴。
二、本件上訴意旨略以：上訴人積欠被上訴人消費款新台幣（下同）九萬餘元，經取
    得被上訴人同意，先付頭期款一萬元，並按月匯款三千元，以解決上開欠款。而
    上訴人亦從民國九十一年一月起至九十一年十一月止，前後匯款七次，合計清償
    金額二萬八千元。再上訴人配合被上訴人舉辦「九二一震災戶」優惠專案，即消
    費客戶只要在九十一年十二月三十一日匯款清償三萬元，則其餘借款全部刪除。
    上訴人於該優惠專案吸引下，遂於九十一年十二月三十一日向親友借得三萬元，
    以清償積欠餘款，俾換取免除其餘未償款，顯見上訴人繳納之三萬元，係兩造間
    和解價金，被上訴人既予收受，則兩造間債權債務關係即已消滅。詎被上訴人於
    收受上訴人繳納三萬元後，非但由其承辦人員告知上訴人優惠專案未通過，亦否
    認兩造間存在任何和解事實，被上訴人所為，難令人心服。末者，被上訴人倘不
    接受上訴人申請之優惠專案，亦應將三萬元返還上訴人，始符正義。乃原審未詳
    加調查，遽為上訴人敗訴判決，顯有違誤等語。
三、茲就上訴人上訴理由，分述如下：
（一）經查，本件上訴人提起上訴，其上訴理由既未指摘原判決違背之法令及其具體
      內容，亦未揭示該法規之條項或內容；復未提出任何依訴訟資料可認為原判決
      有違背法令之具體事實。則揆諸前揭說明，上訴人上訴自不合程式。又參酌上
      訴人上訴意旨陳稱：上訴人繳納三萬元，係屬兩造間和解價金，被上訴人既予
      收受，則兩造間債權債務關係即已消滅等語相互以觀，核上訴人指摘事項，均
      係就原審調查證據、認定事實所為之陳述，其上訴理由不符民事訴訟法第四百
      三十六條之二十四第二項、第四百三十六條之二十五所定之程式益明。依首揭
      說明，堪認上訴人上訴為不合法。
（二）次查，本件上訴人於九十二年五月二十一日向原審提起上訴，有上訴狀附於本
      院卷可稽，堪可認定。而按上訴人於上訴狀除記載上開事實外，核亦未依民事
      訴訟法第四百三十六條之三十二第二項準用同法第四百七十一條第二項之規定
      ，於向原審提出上訴後二十日內，補提記載合於規定之上訴理由書。則揆諸首
      揭法律規定，勿庸命其補正，應逕以上訴不合法，予以裁定駁回。
四、末按於小額訴訟之上訴程序，法院為訴訟費用之裁判時，應確定其費用額，民事
    訴訟法第四百三十六條之十九第一項、第四百三十六條之三十二第一項規定甚明
    。本件上訴人小額訴訟之上訴，既經駁回，關於第二審訴訟費用自應由上訴人負
    擔。查本件第二審訴訟費用，包括上訴裁判費用新台幣（下同）八百五十五元及
    第二審送達費用（繕本送達通知、裁定及退郵費用）一百四十一元，合計九百九
    十六元，揆諸前開規定，應由上訴人負擔，爰併予確定，附此敘明。
五、據上論結，依民事訴訟法第四百三十六條之三十二第二項、第四百三十六條之十
    九第一項、第四百四十四條第一項、第九十五條、第七十八條，裁定如主文。
中      華      民      國    九十二    年      六      月     三十     日
                              臺灣高雄地方法院民事第二庭
~B審判長法官  楊富強
~B法      官  陳樹村
~B法      官  李昭彥
右為正本係照原本作成。
本裁定不得抗告。
中      華      民      國    九十二    年      六      月     三十     日
~B法院書記官  鄭翠蘭


司法院資訊處製作；財團法人民間司法改革基金會備份。
